【裁判字號】    98,上易,2684
【裁判日期】    981119
【裁判案由】    重利
【裁判全文】
臺灣高等法院刑事判決               98年度上易字第2684號
上  訴  人
即  被  告  甲○○
上列上訴人因重利案件，不服臺灣臺北地方法院98年度易字第
694號，中華民國98年9月25日第一審判決（起訴案號：臺灣臺北
地方法院檢察署98年度偵字第1866號），提起上訴，本院判決如
下：
    主  文
上訴駁回。
    理  由
一、依刑事訴訟法第350條、第361條、第362條、第367條規定，
    不服地方法院之第一審判決而上訴者，須提出上訴書狀，並
    應敘述具體理由，為上訴必備之程式；其所提出之書狀未敘
    述上訴理由，或僅曾以言詞陳述上訴理由者，均應於上訴期
    間屆滿後20日內補提理由書於第一審法院。第一審法院經形
    式審查，認逾期未補提上訴理由者，應定期間先命補正；逾
    期未補正者，為上訴不合法律上之程式，應以裁定駁回。倘
    已提出上訴理由，但所提非屬具體理由者，則由第二審法院
    以上訴不合法律上之程式，判決駁回。而所謂具體理由，必
    係依據卷內既有訴訟資料或提出新事證，指摘或表明第一審
    判決有何採證認事、用法或量刑等足以影響判決本旨之不當
    或違法，而構成應予撤銷之具體事由，始克當之（例如：依
    憑證據法則具體指出所採證據何以不具證據能力，或依憑卷
    證資料，明確指出所為證據證明力之判斷如何違背經驗、論
    理法則）；倘僅泛言原判決認定事實錯誤、違背法令、量刑
    失之過重或輕縱，而未依上揭意旨指出具體事由，或形式上
    雖已指出具體事由，然該事由縱使屬實，亦不足以認為原判
    決有何不當或違法者（例如：對不具有調查必要性之證據，
    法院未依聲請調查亦未說明理由，或援用證據不當，但除去
    該證據仍應為同一事實之認定），皆難謂係具體理由，俾與
    第二審上訴制度旨在請求第二審法院撤銷、變更第一審不當
    或違法之判決，以實現個案救濟之立法目的相契合，並節制
    濫行上訴（最高法院97年度台上字第892號刑事判決意旨參
    照）。
二、被告上訴意旨略以：原審處被告有期徒刑4月，易科罰金折
    算為新台幣（下同）120,000元，顯逾被告之犯罪所得
    105,400元，以違反比例原則，況證人明知有重利之情，仍
    自願借貸，亦難為有「剝削證人」之情。又被告坦承犯行，
    且犯罪情節尚屬輕微，亦已與證人和解，被告已免除證人之
    債務，犯罪所生之危險或損害已降至最低，原審有輕罪重判
    之違誤，請撤銷原判決，從輕量刑云云。
三、經查：被告甲○○於民國97年2月間，與陳俊中（未據起訴
    ）基於取得與原本顯不相當之重利之犯意聯絡，以「陳先生
    」名義在報紙上刊登借款小廣告，以0000000000號行動電話
    作為聯絡借款工具，陳俊中負責與借款人聯絡借款事宜，被
    告負責出面向借款人收取重利，並以在彰化銀行福和分行所
    申請開立，帳號00000000000000號帳戶作為向借款人收取重
    利之轉帳匯款帳戶之分工方式進行放款。適有急欲為母籌措
    醫藥費之乙○○循報載之上開行動電話與陳俊中聯絡借款事
    宜後，在97年2月底某日及同年6月9日，趁乙○○急迫之際
    ，各借款15,000元予乙○○，預扣第1期利息2,200元後，分
    別在乙○○位於臺北縣新店市○○路399巷5號4樓住處之399
    巷口處交付12,800元現款予乙○○，及以上開行動電話聯絡
    後轉帳匯款12,800元至乙○○帳戶中，向乙○○收取以每10
    天為1期，每期利息2,200元，換算週年利率為528％，總計
    收取105,400元重利之事實，被告於原審審理中坦承不諱，
    核與證人乙○○證述之情節相符，並有郵政跨行匯款申請書
    45份附卷可稽（偵查卷第19頁至第33頁）。是本件事證明確
    ，被告上開重利犯行明確，應予依法論科。原審審酌被告犯
    罪之動機、目的、手段，於原審審理時固坦認犯行，惟於數
    月期間竟收取週年利率高達528％之重利，趁證人乙○○亟
    欲為母籌措醫藥費之急迫情形，提供資金放款，收取重利，
    破壞社會善良風俗，剝削證人乙○○，雖業於原審審理時，
    與證人乙○○達成民事和解，免除證人乙○○向被告借款之
    債務，然並未退還被告向證人乙○○因重利所收取共計
    105,400元之重利等一切情狀，量處有期徒刑4月，並諭知易
    科罰金之折算標準，並依法宣告沒收未扣案之0000000000號
    行動電話SIM卡1張，核其認事用法均無違誤，量刑亦甚妥適
    。被告非依據卷內訴訟資料或提出新事證，指摘或表明第一
    審判決有何足以影響判決本旨之不當或違法，而構成應予撤
    銷之具體事由，僅就原審之量刑反覆爭執，與刑事訴訟法第
    361條第2項所稱「具體理由」，尚非相當。揆諸上開說明，
    被告之上訴意旨應認違背刑事訴訟法第361條第2項「上訴書
    狀應敘述具體理由」之規定，依同法第367條前段規定，應
    以判決駁回上訴，並不經言詞辯論為之。
據上論斷，應依刑事訴訟法第367條前段、第372條，判決如主文
。
中    華    民    國    98    年    11    月    19    日
                  刑事第二十庭審判長法  官  楊貴雄
                                    法  官  周明鴻
                                    法  官  林銓正
以上正本證明與原本無異。
不得上訴。
                                    書記官  張淨
中    華    民    國    98    年    11    月    20    日


司法院資訊處製作；財團法人民間司法改革基金會備份。
